臺灣宜蘭地方法院刑事判決　　　　　　　100年度易字第341號
公　訴　人　臺灣宜蘭地方法院檢察署檢察官
被　　　告　李美俞
選任辯護人　法律扶助律師林志嵩律師
上列被告因詐欺案件，經檢察官提起公訴（100年度偵字第625號
），被告於本院準備程序中就被訴事實為有罪之陳述，經告以簡
式審判程序之旨，並聽取當事人意見後，經本院合議庭裁定由受
命法官獨任行簡式審判程序，判決如下：
    主  文
李美俞幫助犯詐欺取財罪，處有期徒刑貳月，如易科罰金，以新
台幣壹仟元折算壹日。緩刑貳年，緩刑期間付保護管束，並應向
執行檢察官指定之政府機關、政府機構、行政法人、社區或其他
符合公益目的之機構或團體提供陸拾小時之義務勞務。
    事  實
一、李美俞明知犯罪集團專門收集人頭帳戶用以犯罪之社會現象
    層出不窮，其能預見將金融帳戶提供他人使用，極易遭詐騙
    集團利用為犯罪工具，將幫助犯罪集團作為犯罪取財之人頭
    帳戶，竟仍不違背其本意，基於幫助姓名、年籍不詳之某詐
    騙集團詐欺取財之不確定故意，於民國99年12月20日將其所
    有合作金庫銀行古亭分行（帳號：000－0000000000000號）
    、彰化銀行羅東分行（帳號：0000－00－00000－0－00號）
    及其就讀高中之女兒李佳玲（82年出生）中華郵局羅東支局
    帳號：000－000000－0－0000000號）、就讀於國中之兒子
    李宜訓（85年出生）郵局等金融機構之存摺影本、金融卡及
    密碼等物郵寄交付予詐騙集團成員使用，任由該詐騙集團成
    員作為犯罪取財收受款項之工具。嗣該詐騙集團成員，即基
    於意圖為自己不法所有之詐欺取財犯意，先後為下列詐欺取
    財犯行：
（一）於99年12月23日晚間8時許，撥打電話給郭李宏，先冒稱
      係東森購物中心女子，並對郭李宏詐稱「你於99年8月間
      在東森購物購買物品，因程序疏失，造成你的銀行帳戶分
      期自動扣款。」等語，繼而由冒稱玉山銀行客服中心林主
      任之男子再撥打電話予郭李宏，冒稱係玉山銀行客服人員
      ，並再對郭李宏詐稱「我會幫你處理退款，你要依我的指
      示操作自動櫃員機。」等語，致郭李宏陷於錯誤，而依該
      詐騙集團成員之指示，於同日晚間9時33分許，在新竹縣
      新竹市彰化銀行自動櫃員機操作而存款新臺幣（下同）二
      十萬元至李美俞前述之彰化銀行羅東分行帳號0000－00－
      00000－0－00號帳戶內，上開存入之款項旋即遭犯罪集團
      成員提領一空。
（二）於99年12月24日下午5時25分許，撥打電話予盧旭輝，冒
      稱係ＭＯＭＯ購物台客服專員，並對盧旭輝詐稱「於ＭＯ
      ＭＯ台購物簽單錯誤，要至銀行取消。」等語，致盧旭輝
      信以為真，陷於錯誤即持金融卡至台南市○○區○○路78
      號永康郵局自動櫃員機操作，而依該詐騙集團成員之指示
      ，操作自動櫃員機而匯款一萬零八百七十三元至李美俞前
      述之合作金庫商業銀行古亭分行帳號000－0000000000000
      號帳戶內，上開匯入之款項旋即遭犯罪集團成員提領一空
      。
（三）於99年12月24日晚間6時50分許，撥打電話予李沛慈，冒
      稱係Ｕ-ＬＩＦＥ購物台廠商客服專員，並對李沛慈詐稱
      「於Ｕ-ＬＩＦＥ購物台刷卡出問題，要提供中國信託銀
      行客服電話。」等語，李沛慈即提供中國信託客服電話，
      繼而再撥打電話給李沛慈，冒稱係中國信託銀行客服人員
      蔡先生，並再對李沛慈詐稱「要到自動櫃員機操作，排除
      刷卡問題。」等語，致李沛慈陷於錯誤，而依該詐騙集團
      成員之指示，於同日晚間9時22分許，在土地銀行操作自
      動櫃員機而匯款二萬九千九百八十九元至李美俞前述之合
      作金庫商業銀行古亭分行帳號000－0000000000000號帳戶
      內，上開匯入之款項旋即遭犯罪集團成員提領一空。
（四）於99年12月24日晚間7時許，撥打電話給葉佳賀，先冒稱
      係森森購物電視台，並對葉佳賀詐稱「你於99年8月間在
      森森購物電視台購買物品，因轉帳扣款有問題，需至提款
      機做設定動作，以避免被扣款。」等情，致葉佳賀陷於錯
      誤，而依該詐騙集團成員之指示，於同日晚間7時15分許
      ，至桃園縣大溪鎮渣打銀行大溪分行自動櫃員機依來電所
      述操作，將二萬九千九百八十六元轉入至李美俞前述之合
      作金庫商業銀行古亭分行帳號000－0000000000000號帳戶
      內，上開匯入之款項旋即遭犯罪集團成員提領一空。
（五）於99年12月30日上午11時30分許，撥打電話給蔡王金蘭，
      冒稱係蔡王金蘭姐姐急需現金十萬元，致蔡王金蘭陷於錯
      誤，告以僅有三萬元，而依該詐騙集團成員之指示，於同
      日中午12時30分許，至新北市○○區○○路二段62號台灣
      企銀埔墘分行，以無摺現金存款方式，將三萬元存款至前
      述李佳玲之中華郵局羅東分行（帳號：000－000000－0－
      0000000號）帳戶內。上開存入之款項旋即遭犯罪集團成
      員提領一空。
    李美俞即以此方式幫助詐騙集團成員以詐術取得他人之財物
    。嗣經郭李宏、李沛慈、葉佳賀、盧旭輝、蔡王金蘭發現有
    異而並報警處理後，方為警循線查悉上情。
二、案經李沛慈、蔡王金蘭、盧旭輝、郭李宏告訴暨宜蘭縣政府
    警察局羅東分局報請臺灣宜蘭地方法院檢察署檢察官偵查起
    訴，嗣於本院準備程序進行中，被告先就被訴事實為有罪之
    陳述，經裁定進行簡式審判程序。
    理  由
壹、證據能力部分：
    按被告以外之人於審判外之言詞或書面陳述，除法律有規定
    者外，不得作為證據。又被告以外之人於審判外之陳述，雖
    不符前四條之規定，而經當事人於審判程序同意作為證據，
    法院審酌該言詞陳述或書面陳述作成時之情況，認為適當者
    ，亦得為證據。當事人、代理人或辯護人於法院調查證據時
    ，知有第一百五十九條第一項不得為證據之情形，而未於言
    詞辯論終結前聲明異議者，視為有前項之同意，刑事訴訟法
    第一百五十九條第一項、第一百五十九條之五第一項、第二
    項分別定有明文。而所謂「審酌該陳述作成時之情況，認為
    適當」者，係指依各該審判外供述證據製作當時之過程、內
    容、功能等情況，是否具備合法可信之適當性保障，加以綜
    合判斷而言（最高法院94年度台上字第3277、5830號判決意
    旨參照）。經查，被告李美俞及其辯護人於本院準備程序、
    審理中同意告訴人即被害人郭李宏、李沛慈、盧旭輝、蔡王
    金蘭及被害人葉佳賀於警詢之證述作為證據，而本院審酌前
    揭警詢筆錄，認上開證據資料製作時之情況，尚無違法不當
    及證明力明顯過低之瑕疵，認以之作為證據應屬適當，揆諸
    前開規定，爰依刑事訴訟法第一百五十九條之五規定，認前
    揭證據均有證據能力。又本件被告、辯護人及檢察官於本院
    審理時對下列所述其他證據資料，均不爭執其證據能力，本
    院審酌該等證據資料作成時之情況，亦無不宜作為證據之情
    事，依刑事訴訟法第一百五十九條之五第二項規定，自均有
    證據能力。
貳、認定犯罪事實所憑證據及論罪科刑部分：
一、前揭犯罪事實，業據被告李美俞於本院審理中坦承不諱，核
    與證人即被告之女李佳玲於警詢中證述「郵局帳戶是交付被
    告使用」相符，又告訴人郭李宏、李沛慈、盧旭輝、蔡王金
    蘭及被害人葉佳賀於前揭時間遭詐騙集團詐騙，並匯款轉帳
    或無摺存款至被告交付予詐騙集團之前揭帳戶等情，業據證
    人即告訴人郭李宏、李沛慈、盧旭輝、蔡王金蘭及被害人葉
    佳賀於警詢時指述綦詳，並有被害人李沛慈報案之桃園縣政
    府警察局中壢分局自強派出所受理各類案件紀錄表、受理刑
    事案件報案三聯單、受理詐騙帳戶通報警示簡便格式表及內
    政部警政署反詐騙案件紀錄表；被害人盧旭輝報案之臺南縣
    警察局永康分局大橋派出所受理各類案件紀錄表、受理刑事
    案件報案三聯單、受理詐騙帳戶通報警示簡便格式表及內政
    部警政署反詐騙案件紀錄表；被害人葉佳賀報案之桃園縣政
    府警察局八德分局警備隊受理各類案件紀錄表、受理刑事案
    件報案三聯單、受理詐騙帳戶通報警示簡便格式表及內政部
    警政署反詐騙案件紀錄表；被害人蔡王金蘭報案之新北市政
    府警察局海山分局海山派出所受理各類案件紀錄表及受理刑
    事案件報案三聯單受理詐騙帳戶通報警示簡便格式表及內政
    部警政署反詐騙案件紀錄表、土地銀行自動櫃員機存戶交易
    明細表（被害人李沛慈）、郵政自動櫃員機交易明細表（被
    害人盧旭輝）、渣打銀行自動櫃員機交易明細表（被害人葉
    佳賀）、臺灣中小企業銀行匯款申請書（被害人蔡王金蘭）
    、彰化銀行交易明細表（被害人郭李宏）在卷可稽（見警詢
    卷第30至55頁、100年度他字第335號偵查卷第7頁），復有
    被告合作金庫銀行存款存摺客戶當月份交易資料查詢單、新
    開戶建檔登錄單、李佳玲之郵局客戶基本資料及查詢帳戶最
    近交易資料（見警卷第23至27頁）、彰化商業銀行羅東分行
    100年1月25日彰羅字第100240號函暨客戶基本資料及99年12
    月交易往來明細查詢（見100年度他字第335號偵查卷第8至1
    3頁），足見被告依報上廣告寄交之上揭其所有之合作金庫
    銀行古亭分行、彰化商業銀行羅東分行及其女兒李佳玲所有
    之中華郵政羅東支局帳戶，確遭詐欺集團利用以做為詐欺之
    犯行使用無誤。
二、按個人之提款卡及密碼等物乃屬重要之金融物件，若落入不
    明人士手中，除存款有遭盜領之風險外，亦極可能作為取贓
    之犯罪工具，即便帳戶內之存款不多，若無正當理由或合理
    隱情，應無任意交付他人之理，而一般公司行號應徵員工，
    倘若應徵者已獲聘僱而須辦理薪資轉帳，僅須將金融帳戶之
    戶名、帳號提供雇主即可，絕無要求員工交付金融帳戶之提
    款卡，甚至提供提款密碼予雇主之理，亦無須交付金融卡及
    密碼供雇主測試及設定密碼之用，否則員工日後辛苦所賺得
    之薪資豈非處於隨時可能遭雇主提領之狀態？被告如何能取
    得薪資？再者，一般正常工作之應徵多係在公司或營業處所
    內進行，應徵者對於公司所在、名稱、工作內容、進行面試
    之人等事項亦均有一定之認識與瞭解，衡情應無僅以電話聯
    絡、甚至無庸面試即予錄用之理。況被告初次寄交其所有之
    合作金庫商業銀行古亭分行（帳號：000－0000000000000號
    ）帳戶存摺影本、金融卡及密碼後，再寄交彰化銀行羅東分
    行（帳號：0000－00－00000－0－00號）帳戶存摺影本、金
    融卡及密碼，之後復寄交彰化銀行羅東分行及其就讀高中之
    女兒李佳玲（82年出生）中華郵局羅東支局帳號：000－000
    000－0－0000000號）、就讀於國中之兒子李宜訓（85年生
    ）郵局等金融機構之存摺影本、金融卡及密碼，顯與一般應
    徵工作情況不同，而被告並非毫無工作經驗之人，對於所應
    徵之工作內容未明確，亦不知與之聯絡之真實姓名不詳者究
    係何人，即依對方之指示，將存摺影本、提款卡及密碼寄交
    ，嗣於未能聯絡上原聯絡人之際，竟又未為掛失止付，可認
    被告對其交付帳戶存摺影本、提款卡及密碼予他人，應有可
    能遭詐騙集團利用之認識。再詐欺集團經常以收購方式大量
    取得他人之存款帳戶，亦常以應徵工作、質押借款、辦理貸
    款為由，誘使他人提供金融機構之存款帳戶，以隱匿其財產
    犯罪之不法行徑，規避執法人員之查緝，並掩飾、確保因自
    己犯罪所得之財物，類此在社會上層出不窮之案件，亦經坊
    間書報雜誌、影音媒體多所報導及再三披露而為眾所周知之
    情事，是以避免此等專屬性甚高之物品被不明人士利用為犯
    罪工具，亦為一般生活所應有之認知。足徵被告在預見將其
    所有本案帳戶之提款卡及密碼提供予他人使用，對該蒐集帳
    戶之人將可能以該帳戶供作詐欺取財之非法用途之下，竟不
    違背其本意，仍提供其所有上開帳戶之金融卡及密碼予他人
    使用，是被告具有幫助犯罪之不確定故意甚明。綜上，本件
    事證已甚明確，被告犯行堪以認定，應予依法論科。
三、按刑法上之幫助犯，係對於犯罪與正犯有共同之認識，而以
    幫助之意思，對於正犯資以助力，而未參與實施犯罪之行為
    者而言（最高法院75年度台上字第1509號、84年度台上字第
    5998號、88年度台上字第1270號判決同此見解），是以，如
    未參與實施犯罪構成要件之行為，且係出於幫助之意思提供
    助力，即屬幫助犯。被告寄交其所有合作金庫商業銀行古亭
    分行（帳號：000－0000000000000號）、彰化銀行羅東分行
    （帳號：0000－00－00000－0－00號）及其就讀高中之女兒
    李佳玲中華郵局羅東支局帳號：000－000000－0－0000000
    號）、就讀於國中之兒子李宜訓郵局等金融機構之存摺影本
    、金融卡及密碼予他人，使收受上開帳戶之詐欺集團成員向
    被害人等詐騙財物後，得以使用被告上開帳戶為匯款工具，
    致被害人等匯款至被告帳戶內，而遂行詐欺取財之犯行，則
    被告顯係參與詐欺取財構成要件以外之行為，而對該詐欺集
    團遂行詐欺取財犯行資以助力，是核被告所為，係犯刑法第
    三十條第一項前段、第三百三十九條第一項之幫助詐欺取財
    罪。被告基於幫助之犯意而為非屬詐欺取財犯行之構成要件
    行為，為幫助犯，爰依刑法第三十條第二項之規定，按正犯
    之刑減輕之。被告係以接續之一行為提供上開數個帳戶資料
    ，幫助詐欺集團先後對被害人郭李宏、李沛慈、葉佳賀、盧
    旭輝、蔡王金蘭詐欺取財，侵害數個財產法益，係一行為觸
    犯數罪名，為想像競合犯，應依刑法第五十五條規定從一重
    之幫助詐欺取財罪論處。爰審酌被告將金融帳戶資料交予他
    人，使他人所屬詐欺犯罪集團得以遂行詐欺取財犯行，嚴重
    影響社會治安及金融交易秩序，造成被害人之金錢損失，並
    使不法之徒藉此輕易於詐騙後取得財物，致檢警難以追緝，
    被害人求償困難，助長詐騙犯罪風氣，並提高社會大眾遭受
    詐騙損失之風險，且使本案被害人受有財產損失，本應予以
    重懲；惟兼衡其犯罪動機係因撫養二名就學中子女經濟困難
    急需工作、手段、智識程度、被害人所受損害暨其犯後坦承
    犯行之犯後態度等一切情狀，量處如主文所示之刑，並諭知
    易科罰金之折算標準，以資懲儆。
四、末查被告前未曾因故意犯罪受有期徒刑以上刑之宣告，有台
    灣高等法院被告前案紀錄表在卷可考，本次因其夫離家已二
    年餘，被告獨力撫養二名就學中子女生活不易，復無恆產，
    有戶籍謄本、受理失蹤人口案件登記表及財政部臺灣省北區
    國稅局99年度綜合所得稅各類所得資料清單各1紙附卷可佐
    （見本院卷第65、66、68頁)，此次因急需就業方一時失慮
    ，致罹刑章，犯後於本院審理中已坦承犯行，並據實交待事
    發經過，綜合考量其素行良好、開庭態度等觀之，應已有悔
    悟之心，且其復需照料現均就學中之二名未成年子女（2名
    子女於今年均已上高中），被告經此偵審程序，應當知所警
    惕，信無再犯之虞，本院認上開宣告之刑以暫不執行為適當
    ，爰依刑法第七十四條第一項第一款宣告緩刑二年，且依刑
    法第九十三條第一項之規定，於緩刑期間付保護管束。又為
    使被告能於本案從中深切記取教訓，避免其再度犯罪，爰併
    依刑法第七十四條第二項第五款之規定，命被告應於緩刑期
    間，向執行檢察官指定之政府機關、政府機構、行政法人、
    社區或其他符合公益目的之機構或團體提供六十小時之義務
    勞務，以勵自新。若被告未能依執行檢察官之指揮履行義務
    勞務，情節重大，檢察官得聲請法院撤銷其緩刑之宣告，併
    予敘明。
據上論斷，應依刑事訴訟法第二百七十三條第一項、第二百九十
九條第一項前段，刑法第三十條第一、二項、第三百三十九條第
一項、第五十五條、第四十一條第一項前段、第七十四條第一項
第一款、第二項第五款、第九十三條第一項，刑法施行法第一條
之一第一項、第二項前段，判決如主文。
本案經檢察官陳錦雯到庭執行職務
中　　華　　民　　國　 100　　年　　7 　　月　　29　　日
                  刑事第二庭  法  官　林惠玲
以上正本證明與原本無異。
如不服本判決應於收受本判決後10日內向本院提出上訴書狀，並
應敘述具體理由。若未敘述理由者，應於上訴期間屆滿後20日內
向本院補提理由書狀(均須按他造當事人之人數附繕本)。
                              書記官　陳淑宜
中　　華　　民　　國　  100　　年　　7　　月　　29　　日
附錄本案論罪科刑法條全文：
中華民國刑法第三百三十九條（普通詐欺罪）
意圖為自己或第三人不法之所有，以詐術使人將本人或第三人之
物交付者，處五年以下有期徒刑、拘役或科或併科一千元以下罰
金。
以前項方法得財產上不法之利益或使第三人得之者，亦同。
前二項之未遂犯罰之。
中華民國刑法施行法第一條之一（罰金貨幣單位與罰鍰倍數）
中華民國九十四年一月七日刑法修正施行後，刑法分則編所定罰
金之貨幣單位為新臺幣。
九十四年一月七日刑法修正時，刑法分則編未修正之條文定有罰
金者，自九十四年一月七日刑法修正施行後，就其所定數額提高
為三十倍。但七十二年六月二十六日至九十四年一月七日新增或
修正之條文，就其所定數額提高為三倍。
